臺灣南投地方法院民事小額判決
111年度投小字第357號
原      告  廖彩云  
被      告  陳建超  
                      （現於法務部○○○○○○○○○○○執行中）
上列當事人間請求損害賠償事件，經本院刑事庭111年度投簡附
民字第5號裁定移送前來，本院於民國111年10月18日言詞辯論終
結，判決如下：
    主  文
被告應給付原告新臺幣8,600元，及自民國110年12月4日起至清
償日止，按週年利率5％計算之遲延利息。
原告其餘之訴駁回。
訴訟費用由被告負擔85％，餘由原告負擔。
本判決原告勝訴部分得假執行。
原告其餘假執行之聲請駁回。
    事實及理由
ㄧ、民事訴訟程序中之被告，因另案刑事案件被判徒刑確定，在
    法院管轄區域外之監獄執行中，經送達起訴狀繕本及期日通
    知後，以書狀向管轄法院自認原告起訴主張之事實，並表明
    審理期日不願到場者，被告既已具狀表明於審理期日不願到
    場，則基於私法自治所產生之訴訟上處分主義觀點，自應尊
    重被告之意思，不必借提到場，況借提到場之費用亦為訴訟
    費用之一，原則上由敗訴之當事人負擔，倘被告敗訴而命其
    負擔該借提費用，亦違其本意（司法院廳民一字第13341號
    法律問題研討結果意旨參照）。被告目前於法務部○○○○○○○○
    ○○○執行中，而其曾具狀表示不願意於言詞辯論期日到場等
    語，被告既表明不願到庭，則依前揭說明意旨，基於民事訴
    訟法之當事人進行主義，自應尊重當事人之意願而不予借提
    到庭。是被告經合法通知，無正當理由未於言詞辯論期日到
    場，復無民事訴訟法第386條所列各款情事，依同法第436條
    之23準用第433條之3規定，由原告一造辯論而為判決。
二、原告主張：
　　被告於民國110年8月17日上午8時45分許，在位於南投縣○○
    市○○街00號之配天宮，見原告在該處參拜並將其粉紅色長夾
    形式之皮包置於神龕上，竟意圖為自己不法之所有，並基於
    竊盜之犯意，先假意與原告攀談以引開其注意力，嗣即趁機
    竊得前揭皮包後離去。原告受有如附表所示之損失，原告爰
    依侵權行為法律關係，提起本件訴訟等語。並聲明：㈠被告
    應給付原告新臺幣（下同）10,100元，及自起訴狀繕本送達
    翌日起至清償日止，按週年利率5％計算之利息。㈡願供擔保
    請准宣告假執行。
三、被告未於言詞辯論期日到場，亦未提出任何書狀或陳述供本
    院審酌。
四、本院之判斷：
　㈠原告前揭主張如附表編號1至編號4部分，業據其提出交通部
    公路總局自行收納款項收據、衛生福利部中央健康保險屬健
    保卡工本費繳費收據暨領卡憑條3紙在卷可稽。被告因上開
    不法行為，經本院以111年度投簡字第67號刑事判決論以被
    告犯竊盜罪，處拘役50日，如易科罰金，以1,000元折算1日
    在案等情，有本院111年度投簡字第67號刑事簡易判決在卷
    可佐，並經本院依職權調取上開刑事案卷核閱無訛。被告已
    於相當時期受合法通知，未於言詞辯論期日到場，亦未提出
    書狀作何聲明或陳述，依民事訴訟法第436條之23、第436條
    第2項、第280條第3項準用第1項規定，視同被告自認原告主
    張如附表編號1至編號4部分之事實為真實。
　㈡按因故意或過失，不法侵害他人之權利者，負損害賠償責任
    ；不法侵害他人之物者，應向被害人賠償其物因毀損所減少
    之價額，民法第184條第1項前段及第196條分別定有明文。
    經查，本件被告上開故意竊盜原告財物之行為，造成原告受
    有如附表編號1至編號4之財產上之損害，已如前述，從而，
    原告依據上開民法侵權行為之規定，請求被告賠償編號1至
    編號4之財產上損害新臺幣（下同）8,600元，自屬於法有據
    ，應予准許。
　㈢又按當事人主張有利於己之事實者，就其事實有舉證之責任
    ，民事訴訟法第277條定有明文。又民事訴訟如係由原告主
    張權利者，應先由原告負舉證之責，若原告先不能舉證，以
    證實自己主張之事實為真實，則被告就抗辯事實即令不能舉
    證，或其所舉證據尚有疵累，亦應駁回原告之請求（最高法
    院17年上字第917號判例意旨參照）。原告另請求被告應賠
    償附表編號5至編號8部分，因原告於111年9月21日陳報狀自
    承皮包價值之單據、油錢及誤工費單據已丟失無法提供。至
    於附表編號5、編號6即悠遊卡、全聯福利卡部分，原告亦未
    提出任何事證資料供本院審酌。是就附表編號5至編號8部分
    ，原告無法提出相關事證資料證明，則原告請求被告賠償附
    表編號5至編號8部分之價額，尚屬無據，不應准許。
　㈣復按給付有確定期限者，債務人自期限屆滿時起，負遲延責
    任；給付無確定期限者，債務人於債權人得請求給付時，經
    其催告而未為給付，自受催告時起，負遲延責任。其經債權
    人起訴而送達訴狀，或依督促程序送達支付命令，或為其他
    相類之行為者，與催告有同一之效力，分別於民法第229條
    第1項及第2項定有明文。又遲延之債務，以支付金錢為標的
    者，債權人得請求依法定利率計算之遲延利息。但約定利息
    較高者，仍從其約定利率；應付利息之債務，其利率未經約
    定，亦無法律可據者，週年利率為5％，分別於民法第233條
    第1項及第203條亦有明文。本件原告對被告請求之侵權行為
    損害賠償債權，核屬無確定期限之給付，自應經原告之催告
    而未為給付，被告始負遲延責任，而原告之刑事附帶民事訴
    訟起訴狀繕本係於110年12月3日送達被告，而被告均迄未給
    付，即應均自起訴狀繕本送達翌日（即110年12月4日）起負
    遲延責任，故原告請求被告自110年12月4日起至清償日止，
    按週年利率5％計算之遲延利息，即屬有據，應予准許。
五、綜上所述，原告依侵權行為法律關係，請求被告給付如主文
    第1項所示之金額及利息，為有理由，應予准許。逾此範圍
    ，則無理由，應予駁回。
六、本件原告勝訴部分係依小額訴訟程序所為之判決，爰依民事
    訴訟法第436條之20規定，就被告敗訴之部分，依職權宣告
    假執行。原告雖聲明願供擔保請准宣告假執行，僅係促使法
    院職權發動，無庸另為准駁之諭知。至原告敗訴之部分，其
    假執行之聲請即失所依據，應併予駁回。
七、再按民事訴訟法第87條第1項規定：「法院為終局判決時，
    應依職權為訴訟費用之裁判。」業已明文法院為終局判決時
    「應依職權」為訴訟費用之裁判，而非賦予法院裁量權限，
    故法院對於訴訟費用自均應依職權裁判以求明確，仍應於主
    文諭知「訴訟費用由何造負擔」，而無例外不為訴訟費用裁
    判之情形，又當事人支出訴訟費用並非限於卷內之憑證或文
    書資料所示費用，仍可能事實上存在隱而暫未提出於法院之
    訴訟費用支出證據。是上述費用均僅於民事訴訟程序中暫未
    提出予法院附卷，因日後當事人仍得提出費用單據向法院聲
    請確定訴訟費用額。故縱法院為判決時，訴訟卷宗內並無任
    何兩造支出訴訟費用之資料，法院於判決主文中仍應諭知「
    訴訟費用由何造負擔」，以免掛一漏萬，損害當事人權益（
    臺灣高等法院暨所屬法院107年法律座談會民事類提案第18
    號研討結果參照）。本件原告係提起刑事附帶民事訴訟，經
    本院刑事庭裁定移送民事庭審理，依刑事訴訟法第504條第2
    項之規定，免納裁判費，且至本件言詞辯論終結時，亦未發
    生其他訴訟費用，本無確定訴訟費用額之必要，惟為免將來
    如有訴訟費用發生時，得確定由何當事人負擔，仍依民事訴
    訟法第79條規定，諭知訴訟費用之負擔如主文第3項所示。
八、訴訟費用負擔之依據：民事訴訟法第79條。
中　　華　　民　　國　　111 　年　　10　　月　　31　　日
                  南投簡易庭  法  官  許慧珍
以上為正本係照原本作成。
如不服本判決，應於送達後20日內，向本院提出上訴狀並表明上
訴理由，如於本判決宣示後送達前提起上訴者，應於判決送達後
20日內補提上訴理由書（須附繕本）。
中　　華　　民　　國　　111 　年　　10　　月　　31　　日
                              書記官  藍建文
附表：
編號 物品 備註 1 現金新臺幣（下同）7,000元  2 統一超商禮券800元  3 健保卡3張 補辦費用600元（2003） 4 駕駛證1張 補辦費用200元 5 悠遊卡1張   6 全聯福利卡1張  7 皮包1個 價值500元 8 補辦證件及誤工費 1000元 編號1、2、3、4、7、8合計為10,100元